臺北高等行政法院判決　　　　　　　　　　　　　　　九十三年度簡字第二五三號
　　原　　　告　甲○○
　　被　　　告　勞工保險局
　　代　表　人　乙○總經理）.
右當事人間因農保事件，原告不服行政院中華民國九十三年一月九日院台訴字第０九
二００九三二一五號訴願決定，提起行政訴訟。本院判決如左：
　　主  文
原告之訴駁回。
訴訟費用由原告負擔。
　　事  實  及  理  由
一、事實概要：原告係由彰化縣田尾鄉農會申報加入農民健康保險，其以第五椎間腳
    骨折，檢附陽明醫院於九十二年一月八日出具同日審定成殘之殘廢診斷書，向被
    告申請殘廢給付。案經該局審查結果，以原告所送Ｘ光片顯示，原告腰椎術後固
    定第五腰椎與第一薦椎，無其他椎節粘連，亦無骨折、脫位或畸形，活動範圍不
    至於僅三十五度，核與農民健康保險條例第三十六條規定不符，乃以九十二年二
    月二十日保受給字第０九二六０一三二六二０號函復否准所請殘廢給付，原告不
    服，申經農民健康保險監理委員會駁回其申請審議，提起訴願，亦遭決定駁回，
    而提起本件行政訴訟。
二、本件原告起訴時，被告之代表人為廖碧英，嗣於訴訟中先後變更為蔡吉安、乙○
    ，茲據新任代表人具狀聲明承受訴訟，核無不合，應予准許。又原告因不服被告
    否准其申請新台幣 (下同)十四萬九千六百元之殘廢給付，而提起行政訴訟，依
    行政訴訟法第二百二十九條第一項第三款及第二項之規定，應適用簡易訴訟程序
    ，爰不經言詞辯論，逕行判決，均合先敘明。
三、原告起訴意旨略稱：被告對殘廢項目及等級之核定，完全不看殘廢給付標準表第
    五十三項脊柱遺存顯著畸形或顯著運動障害附註一之審定原則，逕依無法定診斷
    權之特約醫師之意見作出核定，況特約醫師判斷前既未調閱病歷資料又未實地派
    員勘查，亦不合法，原告腰椎之障害程度，依陽明開具之前開殘廢診斷書所載，
    實已符合殘廢給付標準表第五十三項第七等級之殘廢給付標準，被告應按該等級
    核給殘廢給付等語。
四、經查：
    (一)按「被保險人因遭受傷害或罹患疾病，經治療終止後，如身體遺存障害，適合
      殘廢給付標準表規定之項目，並經保險人自設或特約醫療機構診斷為永久殘廢
      者，得按復原者，得比其當月投保金額，依同表規定之殘廢等級及給付標準，
      一次請領殘廢補助費。…被保險人因遭受傷害或罹患疾病，經治療一年以上尚
      未痊癒，如身體遺存障害，適合殘廢給付標準表規定之項目，並經保險人自設
      或特約醫療機構診斷為永不能復原者，照前項規定辦理。」農民健康保險條例
      第三十六條定有明文。次按，殘廢給付標準表「脊柱畸形或運動障害」系列第
      五十三項規定：「脊柱遺存顯著畸形或顯著運動障害者，殘廢等級第七等級，
      給付標準四四０日。」又「脊柱運動障害：(一)「遺存顯著運動障害」，係指喪
      失生理運動範圍二分之一以上者。(二)「遺存運動障害」係指喪失生理運動範圍
      三分之一以上者。(三)脊柱運動限制不明顯者，不在給付範圍。」亦為同障害系
      列附註四所明定。次按，脊柱為保持體位之支柱，其有遺存運動障害、畸形障
      害或荷重障害者，對於勞動能力之喪失程度，不應拘執於脊柱椎骨個別之損傷
      程度作個別判斷，應從脊柱全體機能損傷若干程度，作綜合性之審查，且人體
      脊柱之活動程度範圍，可能因個人脊柱之損傷變形或融合程度與其外觀肌肉之
      彈性及對疼痛之感覺與忍耐度等因素，而有不同之結果，自不能僅憑醫院開具
      之殘廢診斷書所載病患表癥上生理活動範圍之程度，作為判斷脊柱殘廢之唯一
      依據，觀諸前揭殘廢給付標準表「脊柱畸形或運動障害項目」附註一之規定甚
      明。
    (二)本件依原告申請時所附陽明醫院出具之殘廢診斷書記載：「傷病名稱為第五椎
      間腳骨折，九十年三月八日初診，九十年三月十五日至同年三月廿日住院六天
      ，九十年三月八日至九十二年一月八日門診十二次，殘廢部位為腰椎，脊柱前
      屈三十度，後屈五度，活動範圍三十五度。」等情，被告將上開殘廢診斷書及
      原告治療終止後之Ｘ光片等相關資料，送請該局專科醫師綜合審查意見略以：
      「依所附Ｘ光片，林君腰椎術後固定第五腰椎與第一薦椎，無其他椎節粘連，
      不至於活動範圍只有五十度，亦無其他骨折脫位畸形，不符合殘廢給付標準。
      」等語，此有前開殘廢診斷書及專科醫師審查意見表附原處分卷可稽。故原告
      依前揭脊柱障害審定原則，依原告之Ｘ光片顯示其脊柱變形及融合程度，並參
      酌一般醫理，如腰椎無明顯椎節運動機能因病變、受損，皆不會明顯影響整體
      脊柱之活動範圍脊柱整體運動範圍是各椎節運動範圍之總和，脊柱運動範圍受
      損程度視病變涉及之椎節數目而定（胸腰椎除第五腰椎與第一薦椎間之椎節活
      動度為十至十五度外，其餘椎節活動度至多五至十度、胸腰椎關節整體正常生
      理運動範圍為七十五度至八十五度)及原告喪失生理活動範圍之程度，審定原
      告之脊椎並未遺存明顯之運動障害，不符合殘廢給付標準所定之殘廢標準，而
      否准原告所請殘廢給付，揆諸前揭說明，於法並無不合。原告徒執前開診斷書
      所載其腰椎之可活動範圍，認已符合前開殘廢給付標準第五十三項所定之第七
      級殘廢等級，自不足取。
   (三)又按，「行政機關應依職權調查證據，不受當事人主張之拘束，對當事人有利
      及不利事項一律注意。」「行政機關得選定適當之人為鑑定。」行政程序法第
      三十六條及第四十條第一項分別定有明文。被告於於當事人向其提出農民健康
      保險之各項給付申請時，自有開始行政程序，並有前揭依職權調查證據之義務
      ，且於遇有醫理上之諸疑義時，得以具有專業知識之第三人即專科醫師，於行
      政程序中陳述關於特別法規或經驗定則之意見，而以其陳述為證據之用。是被
      告於行政程序中將有待進一步調查之案件，請其特約專科醫師陳述醫學上之意
      見以為證據，於法尚無不合，況被告係依原告所提殘廢診斷書及參酌專業醫師
      之專業意見，並綜合審查原告前揭殘廢之程度而為終局之核定，原告執稱被告
      未依事實審查，概以特約醫師審查意見駁回申請云云，亦有誤會，即無足取。
      末按，農民健康保險條例第三十八條固規定，保險人於審核殘廢給付認為有複
      檢必要時，得另行指定醫院或醫師複檢。惟該規定並非強制規定，被告調查相
      關資料，如認事實明確足以判斷是否核付，自可不另行指定醫院或醫師複檢，
      原告訴稱被告未另行指定醫院複檢，於法有違云云，亦非有據。
五、綜上所述，原處分於法並無違誤，審議審定、訴願決定遞予維持，亦無不合，原
    告仍執前詞，訴請撤銷，並請求被告應按殘廢給付標準表第五十三項第七等級核
    給殘廢給付，均無理由，應予駁回。
據上論結，本件原告之訴為無理由，爰依行政訴訟法第九十八條第三項前段，判決如
主文。
中　　　華　　　民　　　國　　九十三　　年　　　十　　　月　　二十八　　日
                        臺 北 高 等 行 政 法 院   第 一 庭
                                                    法  官　蕭惠芳
右為正本係照原本作成。
本件以訴訟事件所涉及之法律見解具有原則性者為限，始得於本判決送達後二十日內
向本院提出上訴狀並表明上訴理由，如已於本判決宣示後送達前提起上訴者，應於判
決送達後二十日內補具上訴理由（均按他造人數附繕本），且經最高行政法院許可後
方得上訴。
中　　　華　　　民　　　國　　九十三　　年　　　十　　　月　　二十八　　日
            　　　　　　　　　　　　　　    　      書記官  李淑貞
